【裁判字號】    95,裁,315
【裁判日期】    950216
【裁判案由】    綜合所得稅
【裁判全文】
最  高  行  政  法  院  裁  定
                                     95年度裁字第00315號
上  訴  人  乙○○
                        送達代收人  丙○○
被 上訴 人  財政部臺灣省南區國稅局
代  表  人  甲○○
上列當事人間因綜合所得稅事件，上訴人對於中華民國93年9月
29日高雄高等行政法院93年度簡字第170號判決，提起上訴，本
院裁定如下：
    主  文
上訴駁回。
上訴審訴訟費用由上訴人負擔。
    理  由
一、按對於適用簡易程序之裁判提起上訴或抗告，須經本院許可
    ，且該許可以訴訟事件所涉及之法律見解具有原則性者為限
    ，行政訴訟法第235條定有明文。所謂法律見解具有原則性
    ，係指該事件所涉及之法律問題意義重大，而有加以闡釋之
    必要情形而言；如對行政命令是否牴觸法律所為之判斷，或
    就同類事件高等行政法院所表示之見解相互牴觸，有由本院
    統一法律上意見或確認其意見之必要情形屬之。
二、本件上訴人91年度綜合所得稅結算申報，被上訴人初查以上
    訴人結算申報應自行繳納稅額新臺幣（下同）36,356元，扣
    除已自行繳納稅額18,693元，發單補徵綜合所得稅17,663元
    ，並自92年6月3日起至同年8月1日止，按郵政儲金匯業局一
    年期定期存款利率，加計利息40元，一併徵收。上訴人不服
    ，循序提起行政訴訟，經原審駁回其訴。上訴人仍不服，提
    起上訴，主張：(一)所得稅法第15條第2項：「納稅義務人之
    配偶得就其薪資所得分開計算稅額，由納稅義務人合併報繳
    。計算該稅額時，僅得減除第17條規定之配偶本人免稅額及
    薪資所得特別扣除額，其餘符合規定之各項免稅額及扣除額
    一律由納稅義務人申報減除。」其中就計算稅額之規定，係
    在懲罰婚姻，為不當立法，不符量能課稅原則，與司法院釋
    字第318號解釋所揭租稅公平原則，顯有抵觸。(二)原判決以
    司法院釋字第318號解釋雖認合併課稅與租稅公平原則有所
    不符，主管機關宜隨時斟酌相關法律及社會經濟情況，檢討
    改進，惟仍肯認前揭所得稅法第15條、第17條第1項，關於
    納稅義務人應與其有所得之配偶及其他受扶養親屬合併申報
    課徵綜合所得稅之規定，就申報之程序而言，與憲法尚無牴
    觸云云。惟上開解釋作成至今，業歷十餘載，與男女平等原
    則相關之民法，業已修正改進，依現行民法規定，夫妻既各
    自管理、使用其所得，夫妻合併計稅之規定即不合時宜，且
    目前社會經濟情形亦較以往有重大改變，除薪資所得者負擔
    日益沈重，少子化現象更使雙薪家庭之稅負明顯過重，上揭
    所得稅法第15條及第17條任令存在，繼續不當課予人民納稅
    義務，若不藉司法以匡行政、立法之怠惰，人民實無以為濟
    ，自有確認其法律上意見之必要等語。經核所得稅法第15條
    、第17條第1項，關於納稅義務人應與其有所得之配偶及其
    他受扶養親屬合併申報課徵綜合所得稅之規定，乃以減少申
    報及稽徵件數，節省徵納雙方勞費為目的，就合併申報之程
    序而言，為增進公共利益所必要，與憲法尚無牴觸，至於合
    併課稅時，如納稅義務人與有所得之配偶及其他受扶養親屬
    合併計算稅額，較之單獨計算稅額，增加其稅負者，與租稅
    公平原則有所不符，主管機關仍宜隨時斟酌相關法律及社會
    經濟情況，就其免稅額及扣除額等規定，通盤檢討改進，業
    經司法院釋字第318號解釋所揭示。從而，本件被上訴人依
    所得稅法上開規定對上訴人發單補徵綜合所得稅等，於法即
    非無據，至於所得稅法上該關於稅額計算之規定是否不當，
    係屬於立法政策之問題，尚無涉法律見解具有原則性，而需
    由本院加以闡釋之必要，上訴人提起上訴，不合前揭規定，
    不應許可，其上訴難謂合法，應予駁回。
三、依行政訴訟法第249條第1項前段、第104條、民事訴訟法第
    95條、第78條，裁定如主文。
中    華    民    國    95    年    2     月    16    日
                  第四庭審判長法  官  趙  永  康
                              法  官  鄭  淑  貞
                              法  官  侯  東  昇
                              法  官  黃  淑  玲
                              法  官  林  文  舟
以  上  正  本  證  明  與  原  本  無  異
中    華    民    國    95    年    2     月    17    日
                              書記官  王  福  瀛


司法院資訊處製作；財團法人民間司法改革基金會備份。
